【裁判字號】    92,上訴,120
【裁判日期】    920227
【裁判案由】    偽造文書等
【裁判全文】
臺灣高等法院高雄分院刑事判決                    九十二年度上訴字第一二號
    上訴人  甲○    男  民國五.
    即被告
右上訴人因偽造文書等案件，不服臺灣屏東地方法院九十一年度訴字第七九號中華
民國九十一年十二月十七日第一審判決（起訴案號：臺灣屏東地方法院檢察署九十一
年度偵字第四六０七號），提起上訴，本院判決如左：
      主  文
原判決關於行使偽造信用卡部分撤銷。
甲○行使偽造之信用卡，處有期徒刑陸月，如易科罰金以佰元折算壹日。
扣案偽造之花旗銀行0000000000000000號信用卡壹張、簽帳單商戶
收執聯、未扣案顧客存根聯上偽造之「蔡漢章」署押各壹枚，均沒收。
其他上訴駁回。
    事  實
一、甲○於民國九十一年六月二十八日晚間七時許，循報紙分類廣告在高雄火車站附
    近廣場，以新臺幣（下同）一萬元之代價，向「阿明」購入偽造之花旗銀行卡號
    第0000000000000000號信用卡一張，並當場自行在背面持卡人
    欄偽簽「蔡漢章」之署名，以表示自己為該信用卡之持卡人，以備刷卡時供商家
    核對簽帳單上筆跡之用，又另行起意與「阿明」共同基於變造駕駛執照特種文書
    之犯意聯絡，由甲○於前述時、地買得偽造信用卡後，另提供自己相片一張及三
    千元之代價，委由「阿明」以換貼相片方式變造丙○○汽車駕駛執照，足生損害
    於丙○○及公路監理機關管理之正確性，而於九十一年六月三十日中午十二時許
    ，在高雄火車站附近廣場交付甲○持有。嗣甲○基於意圖為自己不法所有之詐欺
    犯意及行使偽造信用卡、行使偽造簽帳單私文書之犯意，於九十一年六月三十日
    晚間八時四十分許，持上述偽造之信用卡至特約商店屏東市○○路一八八號「家
    福股份有限公司屏東分公司」，以刷卡消費方式，欲購買狗罐頭二瓶、狗潔牙膏
    、發泡皮骨、狗骨頭各一支、蛋黃派一盒、牛肉罐一瓶及冰糖燕窩九瓶等，共計
    八千七百二十六元之商品，並於簽帳單商戶收執聯、顧客存根聯上，以簽署並複
    寫之方式偽造「蔡漢章」之署押各一枚，而持其中商戶收執聯行使交付予結帳員
    ，足生損害於花旗銀行、家福股份有限公司屏東分公司，為結帳員乙○○發覺報
    警查獲而詐欺未得逞，並為警扣得上開偽造之信用卡一張、簽帳單一張及變造之
    丙○○駕駛執照一張。
二、案經屏東縣警察局屏東分局移送臺灣屏東地方法院檢察署檢察官偵查起訴。
    理  由
一、上訴人即被告甲○並未於本院審判期日到庭，惟其於警、偵訊及原審審理時對上
    述事實，業已自白不諱，核與被害人丙○○、證人乙○○於警訊中指述情節相符
    ，並有扣案信用卡、簽帳單、統一發票、駕駛執照、贓物領據各一張及照片一幀
    在卷可稽，而上開信用卡確係偽造者，復有財團法人聯合信用卡處理中心函一份
    附卷可按，是本件事證明確，被告之犯行堪以認定。
二、按在信用卡背面持卡人簽名處簽名，依特約係表示確認該信用卡之持卡人究為何
    人，與該信用卡上所載錄之持卡人相關電磁資料相配合，具有表示信用卡之簽名
    者於信用卡有效期間內，有權使用該信用卡之辨識及證明之意思表示，故為依特
    約表示一定用意之證明，是若行為人在他人已偽造完成之信用卡背面偽造簽名，
    依刑法第二百二十條第一項規定應屬偽造準私文書。次按，持卡人在信用卡簽帳
    單上之客戶簽名欄簽名後交還特約商店，係表示持卡人確認簽帳單上記載之交易
    標的及金額並表示負責，及向發卡銀行請求撥付消費款項予特約商店之意，是該
    簽帳單含有收據及請款單之性質，屬刑法第二百十條之私文書。核被告甲○自行
    在前述偽造之信用卡背面持卡人簽名欄，偽簽「蔡漢章」署押，並持以行使盜刷
    消費之所為，係犯刑法第二百零一條之一第二項行使偽造之信用卡罪，其在該偽
    造信用卡背面簽名之行為，屬偽造準私文書之部分行為，又偽造準私文書後復持
    以行使，其偽造之低度行為為行使之高度行為所吸收；而被告此部分行使偽造準
    私文書行為已為行使偽造信用卡之行為所吸收，及被告意圖供行使之用收受偽卡
    後進而行使，收受之低度行為為其後行使之高度行為所吸收，均不另論罪。又偽
    造及行使偽造信用卡之行為，已經立法納入刑法第二百零一條之一第一項、第二
    項之處罰規定，並於九十年六月二十日公布，同年月二十二日生效，公訴意旨以
    被告此部分犯行係犯刑法第二百十六條、第二百十條之行使偽造私文書罪，容有
    未洽，本院自得在基本社會事實同一之範圍內，變更起訴法條。又被告甲○在信
    用卡消費簽帳單上偽簽「蔡漢章」之署押後，交還特約商店以行使，並致特約商
    店陷於錯誤而交付財物未得逞之行為，係犯刑法第二百十六條、第二百十條之行
    使偽造私文書罪及同法第三百三十九條第三項、第一項之詐欺取財罪未遂；被告
    此部分所犯與上開行使偽造之信用卡罪間，有方法結果之牽連關係，應依刑法五
    十五條後段牽連犯之例，從一重之行使偽造之信用卡罪處斷。再按汽車駕駛執照
    為公路監理機關發給持照人作為具備駕駛能力之證明文件，為刑法第二百十二條
    規定關於能力證明之文書，核被告甲○以自己相片委託「阿明」變造他人駕駛執
    照之行為，係犯刑法第二百十二條變造關於能力之證書罪，其與「阿明」就此部
    分犯行，有犯意之聯絡及行為之分擔，均為共同正犯。被告甲○所犯行使偽造之
    信用卡罪及變造關於能力之證書罪間，行為互殊，犯意各異，應分論併罰之。
三、原審對被告甲○行使偽造之信用卡部分予以論罪科刑，固非無見，惟查：（一）
    在信用卡背面簽名，係表彰持卡人身分，且於使用時供特約商店核對身分用，非
    單純之偽造署押，而屬刑法第二百二十條第一項之偽造準私文書，已如前述，原
    審認係偽造私文書，又被告意圖供行使之用收受偽卡後進而行使，收受之低度行
    為已為其後行使之高度行為所吸收，原審未予論述，均有未洽。（二）本件被告
    行使偽造之信用卡僅詐騙合計八千七百二十六元之商品，且並未得逞，原審量處
    有期徒刑一年二月，亦屬過重；被告上訴意旨，以原審量刑過重，指摘原判決此
    部分不當，非全無理由，應由本院將原判決關於行使偽造之信用卡部分，予以撤
    銷改判，審酌被告甲○向他人購買偽造之信用卡使用，危害社會金融及交易安全
    ，本有不該，惟念其情節尚輕，並於犯罪後坦承犯行，態度良好等一切情狀，量
    處有期徒刑六月，並諭知易科罰金之折算標準。扣案偽造之信用卡應依刑法第二
    百零五條規定沒收之，另扣案簽帳單商戶收執聯、未扣案顧客存根聯上被告甲○
    所偽簽「蔡漢章」之署押，均應依刑法第二百十九條規定宣告沒收。
四、至原審就被告甲○變造駕駛執照部分，因而適用刑法第二十八條、第二百十二條
    、第四十一條第一項前段、第三十八條第一項第二款，罰金罰鍰提高標準條例第
    一條前段、第二條之規定，並審酌被告之品性、智識程度、犯罪動機與其犯罪後
    態度等一切情狀，量處拘役五十日，如易科罰金以佰元折算壹日；黏貼於扣案
    丙○○所有汽車駕駛執照上之被告相片，為被告甲○所有並持供本件犯罪所用之
    物，依刑法第三十八條第一項第二款併予宣告沒收，其認事用法，均無不合，量
    刑亦屬適當，被告甲○上訴意旨，以原審量刑過重，指摘原判決此部分不當，並
    無理由，應予駁回。
五、被告甲○經合法傳喚，無正當理由不到庭，爰不待其陳述逕行判決。
據上論斷，應依刑事訴訟法法第三百六十八條、第三百六十九條第一項前段、第三百
六十四條、第三百七十一條、第二百九十九條第一項前段、第三百條，刑法第二百零
一條之一第二項、第二百十六條、第二百十條、第三百三十九條第三項、第一項、第
五十五條、第四十一條第一項前段、第二百零五條、第二百十九條，罰金罰鍰提高標
準條例第一條前段、第二條，判決如主文。
本案經檢察官陳國全到庭執行職務。
中    華    民    國      九十二      年      二      月     二十七   日
                              臺灣高等法院高雄分院刑事第七庭
                                  審判長法官  李春昌
                                        法官  莊飛宗
                                        法官  黃憲文
右正本證明與原本無異。
行使偽造信用卡部分如不服本判決，應於收受本判決後十日內，向本院提出上訴書狀
，其未述上訴理由者，並得於提起上訴後十日內向本院補提理由書狀（均須按他造
當事人之人數附繕本)「切勿逕送上級法院」，其餘不得上訴。
                                      書記官  黃英彥
中    華    民    國      九十二      年      二      月     二十七   日
附錄本判決論罪之法條：
刑法第二百零一條之一
意圖供行使之用，而偽造、變造信用卡、金融卡、儲值卡或其他相類作為簽帳、提款
、轉帳或支付工具之電磁紀錄物者，處一年以上七年以下有期徒刑，得併科三萬元以
下罰金。
行使前項偽造、變造之信用卡、金融卡、儲值卡或其他相類作為簽帳、提款、轉帳或
支付工具之電磁紀錄物，或意圖供行使之用，而收受或交付於人者，處五年以下有期
徒刑，得併科三萬元以下罰金。
刑法第二百一十六條
行使第二百十條至第二百十五條之文書者，依偽造、變造文書或登載不實事項或使登
載不實事項之規定處斷。
刑法第二百一十條
偽造、變造私文書，足以生損害於公眾或他人者，處五年以下有期徒刑。
中華民國刑法第二百一十二條
偽造、變造護照、旅券、免許證、特許證及關於品行、能力服務或其他相類之證書、
介紹書，足以生損害於公眾或他人者，處一年以下有期徒刑、拘役或三百元以下罰金
。
刑法第三百三十九條
意圖為自己或第三人不法之所有，以詐術使人將本人或第三人之物交付者，處五年以
下有期徒刑、拘役或科或併科一千元以下罰金。
以前項方法得財產上不法之利益或使第三人得之者，亦同。
前二項之未遂犯罰之。


司法院資訊處製作；財團法人民間司法改革基金會備份。
